【裁判字號】    97,台上,1591
【裁判日期】    970411
【裁判案由】    公益侵占
【裁判全文】
最高法院刑事判決            九十七年度台上字第一五九一號
上  訴  人  甲○○
選任辯護人  楊盤江律師
上列上訴人因公益侵占案件，不服台灣高等法院台中分院中華民
國九十六年十二月十二日第二審更審判決（九十六年度上更(一)字
第一一四號，起訴案號：台灣台中地方法院檢察署〈原判決誤載
為台灣南投地方法院檢察署〉九十一年度偵字第一七六五五號）
，提起上訴，本院判決如下：
    主  文
原判決關於甲○○部分撤銷，發回台灣高等法院台中分院。
    理  由
本件原判決認定上訴人甲○○有原判決事實欄所載犯行，因而撤
銷第一審就上訴人部分之科刑判決，改判仍論處上訴人共同連續
意圖為自己不法之所有，而侵占對於公益上所持有之物罪刑，固
非無見。
惟查：(一)有罪之判決書事實欄為適用法令之依據，應將法院依職
權認定與犯罪構成要件有關之事項，詳記於事實欄，然後於理由
內逐一說明其憑以認定之證據，使事實及理由兩相一致，方為合
法。而共同正犯之成立，以有犯意之聯絡，及行為之分擔為要件
。此項要件自應於事實欄內為詳實之記載，然後於理由內說明其
憑以認定之證據，始稱適法。又被告或共犯之自白，不得作為有
罪判決之唯一證據，仍應調查其他必要之證據，以察其是否與事
實相符，刑事訴訟法第一百五十六條第二項定有明文。本件原判
決事實欄認定：楊素梅於民國九十年五月十八日至中國國際商業
銀行南台中分行提領行政院勞工委員會職訓局台中就業服務中心
（下稱就服中心）所撥付之九十年四月份工作津貼新台幣（下同
）二百五十萬元，匯入上訴人所借用之陳雪珍帳戶，用以償還上
訴人債務，及於九十年六月二十日、二十一日、二十二日至同分
行分別提領就服中心所撥付之九十年六月份工作津貼各五十萬元
、十萬元及二十二萬元，並存入前述陳雪珍之帳戶，用以償還上
訴人之債務等情，係以上訴人於原審供陳本件將就服中心所撥之
款項匯到其他帳戶，大部分是其所為，而匯款入陳雪珍帳戶部分
則係其指示楊素梅為之，基本上楊素梅瞭解該款項是行政院勞工
委員會之工作津貼等自白為其憑據（見原判決第五頁）。但楊素
梅始終否認有此部分公益侵占犯行，辯稱財團法人南投縣伽俐終
生關懷社會福利基金會之決策及調度均是由上訴人負責，其僅係
受上訴人指示轉匯及轉提，對所提、匯款項之來源及用途並不清
楚，其亦不知上訴人有否挪用款項。則依前揭說明，上訴人自白
楊素梅瞭解存入陳雪珍帳戶之款項係屬行政院勞工委員會之工作
津貼一節，究竟有何補強證據資以佐證其此部分之自白與事實相
符，原判決並未詳加調查說明，遽以上訴人之自白認定楊素梅亦
共犯此部分犯行，自嫌速斷。此業經本院上次發回意旨予以指明
，乃原判決就此仍未予以究明，致瑕疵仍然存在，有判決理由不
備之違誤。(二)有罪之判決書，對被告有利之證據不採納者，應說
明其理由，為刑事訴訟法第三百十條第二款所明定。故有罪判決
書對於被告有利之證據，如不加採納，必須說明其不予採納之理
由，否則即難謂無判決不備理由之違誤。是事實審法院應於審判
期日就被告否認犯罪所為有利辯解事項與證據，予以調查，而於
有罪判決理由內詳加論列，否則率行判決，即屬於法有違。本件
上訴人迭辯稱：伊雖有暫時使用系爭款項，但係因為基金會有其
他公益工作必須繼續推動，且行政院勞工委員會當初所答應給予
災民之工作人數比較多，後來給的人數比較少，所以原先準備工
作已花費不少，即無法報銷，才會先使用肉桂樹苗募款及災區臨
時工作津貼之部分款項，以支援基金會其他業務之推動，目前就
種植肉桂樹專戶所挪用之款項亦已清償四百餘萬元，本件並無不
法所有之意圖等語。而原判決亦於理由內說明上訴人係為支援其
他其所主持之公益事業致犯本件等情（見原判決第九頁）。惟就
上訴人上開有利於己之辯解，原審未再詳予調查審認，資為綜合
判斷之依據，亦未於判決中敘明不予採納之理由，遽為判決，自
難昭折服，有證據調查未盡及判決理由不備之違誤。上訴意旨執
以指摘原判決不當，非無理由，應認原判決就上訴人部分仍有撤
銷發回更審之原因。
據上論結，應依刑事訴訟法第三百九十七條、第四百零一條，判
決如主文。
中    華    民    國  九十七  年    四    月   十一   日
                      最高法院刑事第七庭
                          審判長法官  洪  清  江
                                法官  石  木  欽
                                法官  韓  金  秀
                                法官  陳  晴  教
                                法官  李  錦  樑
      本件正本證明與原本無異
                                      書  記  官
中    華    民    國  九十七  年    四    月  二十八  日
                                                      Ｑ


司法院資訊處製作；財團法人民間司法改革基金會備份。
